【裁判字號】    89,台聲,349
【裁判日期】    890629
【裁判案由】    清償借款
【裁判全文】
最高法院民事裁定                                八十九年度台聲字第三四九號
    聲請人  乙○○
            甲○○
右聲請人因與相對人台灣省合作金庫間請求清償借款事件，對於中華民國八十九年一
月二十日本院裁定（八十九年度台上字第一八八號），聲請再審，本院裁定如左：
    主  文
聲請駁回。
聲請訴訟費用，由聲請人負擔。
    理  由
本件聲請人對於本院八十九年度台上字第一八八號確定裁定（下稱原確定裁定）以有
民事訴訟法第四百九十六條第一項第十三款規定之情形，聲請再審，無非以：聲請人
新發見原確定裁定未經斟酌之台北市第六信用合作社乙○○名義八十四年三月九日新
台幣（下同）二百五十萬元取款憑條及同日同金額之曾森欉轉帳收入傳票，可資證明
其確有支付與本件借款有關之坐落彰化縣秀水鄉○○路五百十三巷二號房地價金與曾
某，而非如證人曾森欉所言僅係抵償投資款，聲請人承受該房地無另外支付價金云云
。且前訴訟程序第二審未就聲請人所提有關八十四年十一月十七日借據其未提領四百
十萬元，該取款憑條簽名金額均係同年九月二十五日對保時所為，同年十二月二十日
四百二十四萬元借據乃遭變造及其確於同年十月十六日給付漢信建設股份有限公司（
下稱漢信公司，負責人為曾森欉）十六萬元上開房地價金等項攻擊方法予以斟酌，徒
依聲請人在刑案不實之陳述及曾森欉違背經驗法則之不實證詞，捨明確書證及其有利
之證據於不顧，而為其敗訴之判決，原確定裁定竟對聲請人上訴理由指摘各節視而不
見，並謂無何具體指摘違法而駁回其上訴，其對原確定裁定即有上開發見未經斟酌之
證物如經斟酌可受較有利益裁判之再審事由等詞，為其論據。
按第三審法院應以第二審判決確定之事實為判決基礎，民事訴訟法第四百七十六條第
一項定有明文，故在第三審不得提出新攻擊方法。本件聲請人提出上開取款憑條及轉
帳收入傳票對原確定裁定聲請再審，經核該二書據就本院而言，顯係新攻擊方法，依
上說明，本院既不得併予斟酌，則聲請人據以聲請再審，即難受較有利益之裁判，且
聲請人提出之書據亦無在前訴訟程序不知有該證物，現始知之，或雖知有此而不能使
用，現始得使用之情形，已不具民事訴訟法第四百九十六條第一項第十三款所定之再
審事由。又查前訴訟程序第二審本於採證、認事之職權行使而論斷聲請人乙○○確於
八十四年十一月十七日立據向相對人貸款四百十萬元，並同意漢信公司於同日將該款
至台灣土地銀行彰化分行清償該公司貸款塗銷上述土地抵押權登記，復於同年十二
月二十日及八十五年五月六日立據向相對人先後貸款四百二十四萬元及四百二十萬元
，再以後筆貸款分別清償前筆貸款，聲請人乙○○及連帶保證人之聲請人甲○○自應
對相對人就四百二十萬元借款本息負連帶給付責任，並說明聲請人所提有關曾森欉立
據載明其已付清上述房地價金及否認八十四年十一月十七日貸得四百十萬元借款等其
他抗辯暨聲明證據為不足採之理由，因而為聲請人敗訴之判決。原確定裁定以聲請人
提起第三審上訴，雖以判決違背法令為由，惟核其上訴理由狀所載內容，僅就第二審
取捨證據、認定事實之職權行使指摘不當，並對第二審已論斷者，泛言未論斷，而未
具體表明合於不適用法規、適用法規不當或民事訴訟法第四百六十九條所列各款之情
形，遂認聲請人之上訴為不合法裁定駁回其上訴，經核亦無適用法規顯有錯誤之其他
法定再審事由。聲請人任執上開事實審法院認定事實當否之問題，據以聲請再審，求
予廢棄原確定裁定，不能認為有理由。
據上論結，本件聲請為無理由，依民事訴訟法第九十五條、第七十八條，裁定如主文
。
中      華      民      國    八十九    年      六      月     二十九   日
                              最高法院民事第六庭
                                  審判長法官  朱  錦  娟
                                        法官  蘇  達  志
                                        法官  顏  南  全
                                        法官  陳  碧  玉
                                        法官  吳  麗  女
      右正本證明與原本無異
                                              書  記  官
中      華      民      國    八十九    年      七      月      十      日


司法院資訊處製作；財團法人民間司法改革基金會備份。
